臺灣新竹地方法院交通事件裁定　　　　 92年度交聲字第181號
異　議　人　甲○○　男　62歲.
上列異議人因違反道路交通管理處罰條例案件，對交通部公路總
局新竹區監理所於民國九十二年九月二日所為之竹監營字第裁五
０—Ｅ00000000號違反道路交通管理事件裁決處分，聲
明異議，本院裁定如下：
    主  文
異議駁回。
    理  由
一、按受處分人，不服第八條主管機關所為之處罰，得於接到裁
    決書之翌日起二十日內，向管轄地方法院聲明異議；又交通
    法庭認為聲明異議無理由者，應以裁定駁回之，道路交通管
    理處罰條例第八十七條第一項、道路交通案件處理辦法第十
    九條，分別定有明文。
二、復按汽車駕駛人，駕駛汽車肇事致人受傷或死亡，應即採取
    救護或其他必要措施，並向警察機關報告，不得駛離，逃逸
    者吊銷駕駛執照，道路交通管理處罰條例第六十二條第一項
    定有明文，其立法意旨，在於課予因交通事故致人受傷之駕
    駛人儘速救護傷者、保留現場完整及報告警察機關之義務，
    以達保障人民生命身體安全及便利司法機關判斷責任歸屬之
    目的，故該法條所稱之肇事，係指因自己故意或過失致事故
    發生者，即足當之；又所謂「逃逸」，並不在於行為人離開
    現場之距離有多遠或行為人事後是否有再返回現場，只要行
    為人在甫肇事後，非因報警、叫救護車等為救護傷者之因素
    離開現場（縱使為此原因，也應在聯絡第三人後儘速返回現
    場）即屬之。
三、原裁決意旨略以：聲明異議人即受處分人甲○○駕駛車號Ｈ
    ＱＬ—六五七號重型機車搭載配偶彭蔡月嬌，於民國九十二
    年四月二十二日下午六時五分許，在新竹縣竹北市○○○路
    與自強南路交岔路口，疏未注意與由黃小蘭所駕駛之車號三
    Ｈ—一七０一號自小客車發生交通事故，為新竹縣警察局竹
    北分局員警舉發：「發生肇事致（附載人蔡月嬌左側骨盆破
    碎現在林口長庚醫院救護中）受重傷逃逸」之竹縣警交字第
    Ｅ00000000號舉發違反道路交通管理事件通知單，
    經原處分機關以違反道路交通管理處罰條例第六十二條第一
    項之規定，裁處吊銷駕駛執照，終生禁考。
四、聲明異議意旨略以：聲明異議人即受處分人甲○○確於九十
    二年四月二十二日下午六時五分許，駕駛車號ＨＱＬ—六五
    七號重型機車搭載配偶彭蔡月嬌，沿新竹縣竹北市○○○路
    由西往東方向行駛，在行近光明六路與自強南路交岔路口時
    ，與車禍肇事相對人黃小蘭所駕駛之車號三Ｈ—一七０一號
    自小客車發生車禍，致配偶彭蔡月嬌受有左側股骨骨折、顏
    面鈍挫傷及擦傷共約十公分、右手擦傷約二公分及左側小腿
    瘀傷五公分等多處傷害，然本件車禍發生原因係因相對人黃
    小蘭疏於注意車前狀況及未讓直行車先行等過失行為所致，
    且車禍發生之後，異議人即留置現場陪伴彭蔡月嬌，俟救護
    車抵達現場並將彭蔡月嬌載往醫院方行離去，此並有處理現
    場員警在其製作之「道路交通事故現場圖」上註明：「肇事
    後雙方車輛均已移動現場」、「Ａ車ＨＱＬ－六五七重機車
    駕駛甲○○（經事後查證）棄附載人於現場，待１１９救護
    立即騎乘重機逃逸。」可證，既異議人等待救護車送被害人
    彭蔡月嬌前往醫院之後始離開現場，即無所謂逃逸之事，異
    議人僅係未待警員到場測劃現場圖即回家求助，本件車禍異
    議人既非肇事之人亦無肇事逃逸之意思，爰依法聲明異議，
    並請准將原裁決處分撤銷等語。
五、本院之認定：
（一）經查，異議人甲○○坦承有於上開時地駕駛前揭重型機車
      ，搭載配偶彭蔡月嬌，與黃小蘭發生車禍肇事後，致被害
      人彭蔡月嬌受傷之事實，然於聲明異議狀中堅詞否認有逃
      逸之情事，惟異議人於本院訊問時供稱：「我騎機車載我
      太太被撞倒地，我看我太太腳斷掉，一時緊張，比較不懂
      ，所以我就趕緊回去叫我兒子。」、「（問：當時有無叫
      救護車？）沒有。」、「（問；你有無再返回車禍現場？
      ）沒有，因為電話聯絡說我太太已經送到醫院去了。」等
      語（見本院卷第二二、二三頁）；另證人黃小蘭於警詢時
      即指稱：肇事後我下車察看，發現一位婦女頭戴安全帽，
      坐在地上，當時駕駛人手扶傾斜機車，將機車扶正後，立
      即騎乘而去，遺棄婦人在現場（見本院卷第六三頁），於
      本院訊問時則證稱：「車禍一發生，我下車，從車頭繞到
      車尾，看到異議人把車牽起來就走掉了‥‥」、「（問：
      本件車禍發生後誰叫救護車與報警？）都是我。」等語在
      卷（見本院卷第二四頁）；核與被害人彭蔡月嬌於警詢中
      所證述：「是對方駕駛報警處理‥‥」、「當時我先生（
      甲○○）與三Ｈ－一七０一自小客車擦撞後，我便倒地在
      現場，‥‥」等語相符（見本院卷第六七頁背面），亦經
      證人即到場處理員警黃東才於本院訊問時證稱：「我在現
      場測繪跟醫院急診室都沒有看到異議人」等語在卷（見本
      院卷第十六頁），並有道路交通事故現場圖、道路交通事
      故調查報告表（一）（二）等各一份及現場照片影本共八
      幀附卷可稽（見本院卷第五八頁至第六十頁、第七十頁至
      第七三頁），又依台灣省竹苗區車輛行車事故鑑定委員會
      鑑定結果認「本件肇事原因除黃小蘭駕駛自小客車右轉時
      未注意右側直行車輛為肇事主因外，異議人甲○○駕駛重
      機車未注意車前狀況亦為肇事次因」，此有該會九十三年
      八月十一日竹鑑字第九三○九三○號鑑定意見書一件在卷
      可稽（見本院卷第四六、四七頁），而被害人彭蔡月嬌確
      因此而受有臉部擦傷及左側髖部轉子間粉碎性骨折等傷害
      ，亦有臺灣新竹地方法院九十三年度交訴字第三六號判決
      在卷可佐，足見異議人確應對駕車肇致上述交通事故並導
      致被害人受傷負過失責任。而異議人於肇事後並未留在現
      場施予救護或採取其他必要措施及報警處理，即迅速駕車
      逃離現場之行為，應堪認定。異議人於聲明異議狀中雖改
      稱：「車禍發生之後，異議人即留置現場陪伴彭蔡月嬌，
      俟救護車抵達現場並將彭蔡月嬌載往醫院後，方離開現場
      返家求助」及執詞其非肇事人云云，顯係卸責之詞，不足
      採信。
（二）又查，異議人另辯稱處理現場員警所製作之「道路交通事
      故現場圖」旁之註明二可資證明其並未肇事逃逸等情，然
      證人即處理現場員警黃東才於本院訊問時結證稱：「裡面
      的『待』字是筆誤，我的意思是指甲○○發生車禍就跑了
      。把傷者棄置現場，這是根據小客車駕駛黃小蘭口述記載
      ，我在現場測繪跟醫院急診室都沒有看到異議人。」等語
      明確（見本院卷第十六頁），衡諸證人為依法執行交通勤
      務之警員，與異議人並不相識，亦無仇怨，則證人自無甘
      冒觸犯偽證罪而為不實陳述之理，是該道路交通事故現場
      圖旁註明二之內容，係製作員警黃東才一時筆誤所致，異
      議人前開所言，自無可採。再者，異議人本件因服用酒類
      ，不能安全駕駛動力交通工具而駕駛，及駕駛動力交通工
      具肇事，致人受傷而逃逸，業經本院九十三年度交訴字第
      三六號判決分別判處罰金一萬五千元、有期徒刑八月在案
      ，亦經本院調閱上開刑事判決查核無誤，並有臺灣高等法
      院前案紀錄表一紙在卷可參，異議人上開肇事逃逸之事實
      ，應堪認定。
六、綜上所述，異議人所為確實有違反前揭道路交通管理處罰條
    例之規定，原處分機關依道路交通管理處罰條例第六十二第
    一項規定裁處異議人吊銷其駕駛執照，自九十二年十月三日
    起終生不得重新考領駕駛執照，核無違誤，本件異議人之異
    議為無理由，自應將其異議駁回。
七、據上論斷，應依道路交通案件處理辦法第十九條，裁定如主
    文。
中　　華　　民　　國　　94　　年　　6 　　月　　28　　日
                          交通法庭法  官   魏瑞紅
以上正本證明與原本無異。
如不服本裁定，應於裁定送達後五日內向本院提出抗告狀。
中　　華　　民　　國　　94　　年　　6 　　月　　28　　日
                                  書記官   吳月華
